【裁判字號】    94,簡上,155
【裁判日期】    950502
【裁判案由】    侵占
【裁判全文】
臺灣士林地方法院刑事判決             94年度簡上字第155號
上  訴  人  臺灣士林地方法院檢察署檢察官
被      告  乙○○
上列上訴人因被告侵占案件，不服本院士林簡易庭民國94年9 月
19 日94 年度士簡字第793 號第一審判決（聲請簡易判決處刑案
號：臺灣士林地方法院檢察署94年度偵緝字第536 號），提起上
訴及移送併案審理（臺灣基隆地方法院檢察署94年度偵字第4144
號），本院管轄之第二審合議庭判決如下：
    主  文
原判決撤銷。
乙○○連續意圖為自己不法之所有，而侵占自己持有他人之物，
累犯，處有期徒刑陸月，如易科罰金以佰元折算壹日。
    事  實
一、乙○○曾因犯偽造文書罪，經臺灣高雄地方法院於民國88年
    9月8日以88年雄簡字第1103號判決處有期徒刑6月確定，於
    89年8月26日執行完畢。詎乙○○仍不知悔改，於93年7月
    20日向威信器材行負責人丙○○承租價格總計新臺幣（下同
    ）15萬元之點將家電腦伴唱機1臺、週邊設施之28吋彩色電
    視機1臺、木質音響移動櫃1座、DCC-103點歌投幣機1臺、
    AV數位擴大機1臺、專業喇叭1對、專業用麥克風4支等物，
    雙方並約定租期至94年7月19日止，每月租金8千元，且上開
    物品僅能放置在乙○○所營位於臺北市○○區○○路3段15
    巷8之2號之山溪園釣蝦場使用。惟乙○○於93年11月間，因
    所營釣蝦場經營不善倒閉，竟基於意圖為自己不法所有之概
    括犯意，將前開承租之點將家電腦伴唱機1臺、DCC-103點歌
    投幣機1臺、AV數位擴大機1臺、專業喇叭1對、專業用麥克
    風4支等物變易持有為所有之意思而悉數搬離上址，予以侵
    占入己。乙○○復承上開意圖為自己不法所有之概括犯意，
    於93年12月5日凌晨4時許，利用寄住友人甲○○位於基隆市
    ○○路10巷170號9樓住處之機會，將甲○○於93年7月間借
    其使用之筆記型電腦1部變易持有為所有之意思而侵占入己
    後，將上開筆記型電腦帶離上址。嗣因丙○○與甲○○分別
    發覺有異而聯繫乙○○未果後，經報警處理始悉上情。
二、案經丙○○訴由臺北市政府警察局士林分局報請臺灣士林地
    方法院檢察署檢察官偵查後聲請以簡易判決處刑，暨甲○○
    訴由基隆市警察局第三分局報請臺灣基隆地方法院檢察署官
    移送併案審理。
    理  由
一、被告乙○○如何侵占被害人甲○○之筆記型電腦1部等情，
    業據被告於偵查時坦承不諱，核與證人甲○○於偵查時之結
    證情節相符，被告於偵查時復供稱：該筆記型電腦因損壞後
    維修費用過高，而將之送予年籍姓名不詳從事資源回收之人
    ，足認被告主觀上確有侵占犯意，其自白應與事實相符。另
    被告固坦承有於93年7月20日向被害人丙○○承租上開電腦
    伴唱機等物品，惟矢口否認有何侵占犯行，辯稱：其所營釣
    蝦場停業後曾通知被害人丙○○前往上址取貨，伊後來不知
    東西遭何人搬走云云。惟查，證人丙○○非但未接獲被告上
    開通知，且其於93年11月23日前往被告所營之山溪園釣蝦場
    欲收取當月承租視聽設備之租金時，發現被告已停業而大門
    深鎖，直至同年12月4日會同房東才開鎖進入屋內且發現人
    去樓空等情，業據證人丙○○於偵查時結證綦詳（證人丙○○於偵查中向檢察官所為之陳述，並無顯不可信之情形，依
    刑事訴訟法第159條之1第2項之規定，該證述自有證據能力
    ），並有卷附租賃合約書、保管單等可資為憑，被告將其所
    承租之電腦伴唱機等物，擅自帶離上址，且未付租金，事後
    亦拒未歸還，顯有將上開電腦伴唱機等物據為己有之意圖，
    至為明確。被告雖以前揭情辭置辯，然衡情被告如欲與出租
    人丙○○終止租約，理應會同丙○○於上址交還承租物品並
    結算租金，惟參諸證人丙○○前述所言，被告卻將大門深鎖
    使其無從入內，丙○○尚須會同房東始能開鎖進入屋內。足
    見被告縱然停止營業，然外人並無從擅自進出上址，則被告
    空言辯稱本案電腦伴唱機等物品係遭不明人士搬走云云，顯
    屬事後卸責之詞，無可採信。至被告侵占其向丙○○所承租
    之物品係點將家電腦伴唱機1 臺、DCC-103 點歌投幣機1 臺
    、AV數位擴大機1 臺、專業喇叭1 對、專業用麥克風4 支等
    物。至於所承租之28吋彩色電視機1 臺、木質音響移動櫃1
    座等物品，則業據證人丙○○取回等情，亦據證人丙○○於
    偵查時結證在卷，檢察官於簡易處刑書對於侵占物品之認定
    ，容有誤會，此部分自應予更正，附此敘明。綜上而論，本
    件事證明確，被告犯行堪已認定，應予依法論科。
二、核被告乙○○所為，係犯刑法第335 條第1 項之侵占罪。被
    告先後2 次侵占之犯行，時間緊接，手段相同，觸犯構成要
    件相同之罪名，顯係基於概括犯意反覆為之，為連續犯，應
    依刑法第56條之規定，論以1 罪，並加重其刑。檢察官聲請
    簡易判決處刑書雖僅敘及被告於93年11月間侵占丙○○之電
    腦伴唱機等物品之犯罪事實，未敘及其後同年12月5 日侵占
    甲○○之筆記型電腦之犯行，然此部分行為與本件聲請簡易
    判決處刑之犯罪事實，既有連續犯裁判上一罪關係，且經檢
    察官移請併案審理（臺灣基隆地方法院檢察署94年度毒偵字
    第4144號），應為起訴效力所及，基於審判不可分原則，本
    院自應併予審究。原審為被告論罪科刑，固非無見，惟被告
    於原審判決前，有如前所述連續犯之裁判上一罪情形，原審
    於判決時未及審酌於此，僅就檢察官聲請簡易判決處刑部分
    逕以簡易判決處刑，稍有未洽。上訴意旨以原審對於未及審
    酌部分，請求撤銷原判決，為有理由，應由本院撤銷改判。
    又被告有事實欄所載前案犯罪科刑並執行完畢之情形，有臺
    灣高等法院被告全國前案紀錄表1 份在卷可查，其受有期徒
    刑執行完畢後，5 年內再犯有期徒刑以上之本罪，為累犯，
    應依刑法第47條之規定遞加重其刑。爰審酌被告之素行，及
    其犯罪之動機、目的、手段、所生之危害、侵占財物之價值
    、犯後態度等一切情狀，量處如主文第2 項所示之刑，並諭
    知易科罰金之折算標準，以資懲儆。
三、被告經合法傳喚，無正當之理由不到庭，依刑事訴訟法第45
    5條之1第3項準用同法第371條規定，爰不待其陳述逕行判決
    。
據上論斷，應依刑事訴訟法第455條之1第1項、第3項、第369條
第1項前段、第364條、第299條第1項前段、第371條，刑法第56
條、第335條第1項、第47條、第41條第1項，罰金罰鍰提高標準
條例第1條前段、第2條，判決如主文。
本案經檢察官邱智宏到庭執行職務。
中    華    民    國    95    年    5     月    2     日
                  刑事第七庭  審判長法  官  趙文卿
                                    法  官  吳祚丞
                                    法  官  王俊雄
以上正本證明與原本無異。
如不服本判決，應於判決送達後10日內，向本院提出上訴狀。
                                    書記官  許秋莉
中    華    民    國    95    年    5     月    3    日
附錄本案論罪科刑法條：
中華民國刑法第335條第1項
意圖為自己或第 3 人不法之所有，而侵占自己持有他人之物者，
處五年以下有期徒刑、拘役或科或併科 1000 元以下罰金。


司法院資訊處製作；財團法人民間司法改革基金會備份。
